---
title: "Simulación Elecciones Decanatura 2026"
author: "Miguel Guevara"
date: "2026-04-19"
output:
  html_document: default
  pdf_document: default
---

```{r setup, include=FALSE}
knitr::opts_chunk$set(echo = TRUE)
```

## Simulación decanatura UPLA 2026.

Esta simulación permite explicar y ejemplificar el cálculo de votos para una elección triestamental donde los académicos ponderan el 50%, los estudiantes el 30% y los funcionarios el 20%. 

Adicionalmente el voto de los académicos se pondera así: 
Con jerarquía:
- Jornada completa: 1
- Media jornada: 0.75
- Horas: 0.5

Sin jerarquía:

- Jornada completa 0.75, 
- Media jornada 0.5
- Horas 0.25.

Existe voto blanco, pero no nulo. 
Se simulará para dos candidatos/as.

Se usarán valores iguales por candidato, para facilitar la comprensión de la simulación. 
Ej. para A todo 200, para B todo 100, para blancos todo 20. 
Así es fácil trabajar con números enteros en la sumatoria de resultados de votos por candidatos para académicos.

```{r valores}
A = 10
B = 5
bl = 2
#A  <- as.integer(readline(prompt="A: "))
#B  <- as.integer(readline(prompt="B: "))
#bl  <- as.integer(readline(prompt="Blancos: "))
A_cj_jc = A
A_cj_mj = A
A_cj_h = A
A_sj_jc = A
A_sj_mj = A
A_sj_h = A
A_est = A
A_fun = A

B_cj_jc = B
B_cj_mj = B
B_cj_h = B
B_sj_jc = B
B_sj_mj = B
B_sj_h = B
B_est = B
B_fun = B

bl_cj_jc = bl
bl_cj_mj = bl
bl_cj_h = bl
bl_sj_jc = bl
bl_sj_mj = bl
bl_sj_h = bl
bl_est = bl
bl_fun = bl

```

## Cálculo ponderación de Académicos

Por cada candidato y por los votos blancos se tienen 8 variables. Son 6 combinaciones para candidatos más estudiantes y funcionarios.
Se debe totalizar la cantidad de votos por estamento, calcular porcentaje de votos obtenidos por cada candidato (blanco es como si fuera otro candidato) y después ponderar por el estamento para obtener el resultado final por candidato.

```{r pressure}
cj_jc = 1
cj_mj = 0.75
cj_h = 0.5
sj_jc = 0.75
sj_mj = 0.5
sj_h = 0.25

A_ac_pond = A_cj_jc * cj_jc + A_cj_mj*cj_mj + A_cj_h*cj_h + A_sj_jc*sj_jc + A_sj_mj*sj_mj + A_sj_h*sj_h
A_ac_votos = A_cj_jc+A_cj_mj+A_cj_h+A_sj_jc+A_sj_mj+A_sj_h
print(paste("Total ac votaron por A:", A_ac_votos, "| A ac ponderados:",A_ac_pond))

B_ac_pond = B_cj_jc * cj_jc + B_cj_mj*cj_mj + B_cj_h*cj_h + B_sj_jc*sj_jc + B_sj_mj*sj_mj + B_sj_h*sj_h
B_ac_votos = B_cj_jc+B_cj_mj+B_cj_h+B_sj_jc+B_sj_mj+B_sj_h
print(paste("Total ac votaron por B:", B_ac_votos, "B ac ponderados:",B_ac_pond))

bl_ac_pond = bl_cj_jc * cj_jc + bl_cj_mj*cj_mj + bl_cj_h*cj_h + bl_sj_jc*sj_jc + bl_sj_mj*sj_mj + bl_sj_h*sj_h
bl_ac_votos = bl_cj_jc+bl_cj_mj+bl_cj_h+bl_sj_jc+bl_sj_mj+bl_sj_h
print(paste("Total ac votaron blanco:", bl_ac_votos, "bl ac ponderados:",bl_ac_pond))

```

# Cálculo de totales por estamento
Se deben sumar los votos ya ponderados de académicos para cada candidato más los blancos.
Los votos de funcionarios y estudiantes no se ponderan.

```{r}
total_votos_ac_ponderados = A_ac_pond + B_ac_pond + bl_ac_pond
total_votos_est = A_est + B_est + bl_est
total_votos_fun = A_fun + B_fun + bl_fun
print(total_votos_ac_ponderados)
print(total_votos_est)
print(total_votos_fun)


```

# Cálculo de porcentaje por candidatos y blancos
El total de votos obtenidos por cada candidato y blancos se debe dividir por el total de votos de cadad estamento.

```{r}
A_ac_porcentaje = A_ac_pond/total_votos_ac_ponderados
B_ac_porcentaje = B_ac_pond/total_votos_ac_ponderados
bl_ac_porcentaje = bl_ac_pond/total_votos_ac_ponderados

print(paste("A acad:", A_ac_porcentaje))
print(paste("B acad:", B_ac_porcentaje))
print(paste("Blancos acad:", bl_ac_porcentaje))
print(paste("Suma verifica 100:", A_ac_porcentaje+B_ac_porcentaje+bl_ac_porcentaje))

#estudiantes
A_est_porcentaje = A_est/total_votos_est
B_est_porcentaje = B_est/total_votos_est
bl_est_porcentaje = bl_est/total_votos_est


print(paste("A est:", A_est_porcentaje))
print(paste("B est:", B_est_porcentaje))
print(paste("Blancos est:", bl_est_porcentaje))
print(paste("Suma verifica 100:", A_est_porcentaje+B_est_porcentaje+bl_est_porcentaje))

#funcionarios
A_fun_porcentaje = A_fun/total_votos_fun
B_fun_porcentaje = B_fun/total_votos_fun
bl_fun_porcentaje = bl_fun/total_votos_fun


print(paste("A fun:", A_fun_porcentaje))
print(paste("B fun:", B_fun_porcentaje))
print(paste("Blancos fun:", bl_fun_porcentaje))
print(paste("Suma verifica 100:", A_fun_porcentaje+B_fun_porcentaje+bl_fun_porcentaje))
```
# Calculo total votos ponderado por candidato
```{r}
peso_ac = 0.5
peso_est = 0.3
peso_fun = 0.2

A_ac_aporte = A_ac_porcentaje*peso_ac
B_ac_aporte = B_ac_porcentaje*peso_ac
bl_ac_aporte = bl_ac_porcentaje*peso_ac

A_est_aporte = A_est_porcentaje*peso_est
B_est_aporte = B_est_porcentaje*peso_est
bl_est_aporte = bl_est_porcentaje*peso_est

A_fun_aporte = A_fun_porcentaje*peso_fun
B_fun_aporte = B_fun_porcentaje*peso_fun
bl_fun_aporte = bl_fun_porcentaje*peso_fun

A_total = A_ac_aporte+A_est_aporte+A_fun_aporte
B_total = B_ac_aporte+B_est_aporte+B_fun_aporte
bl_total = bl_ac_aporte+bl_est_aporte+bl_fun_aporte

print(paste("A:TOTAL", A_total, " | A acad:", A_ac_aporte, "| A est:", A_est_aporte, "| A fun:", A_fun_aporte))
print(paste("B:TOTAL", B_total, " | B acad:", B_ac_aporte, "| B est:", B_est_aporte, "| B fun:", B_fun_aporte))
print(paste("Blancos:TOTAL", bl_total, " | bl acad:", bl_ac_aporte, "| bl est:", bl_est_aporte, "| bl fun:", bl_fun_aporte))

print(paste("VERIFICACION - SUMA TOTAL VOTOS POND POR ESTAMENTO:", A_total+B_total+bl_total))
```
# Proclamación de resultados y ganador
Se debe verificar caso de que blanco gane, se repite elección y también posibles empates entre las tres opciones, incluyendo la opción en la que todos son iguales. En total son 7 opciones.

```{r}
print(paste("RESULTADOS -->", "A:", A_total, "B:", B_total, "Blancos:",bl_total ))
if (A_total > B_total && A_total > bl_total) {
  print("A GANA")
}
if (B_total > A_total && B_total > bl_total){
  print("B GANA")
}
if (bl_total > A_total && bl_total > B_total){
  print("blanco obtiene mayoría, se repite elección")
}
if (A_total == B_total & A_total > bl_total){
  print("Empate A y B")
}
if (A_total == bl_total & A_total > B_total){
  print("Empate A y blanco")
}
if (bl_total == B_total & B_total > A_total){
  print("Empate B y blanco")
}
if (bl_total == B_total && bl_total== A_total){
  print("TODOS empatados")
}
```


